臺灣士林地方法院民事裁定　　　　　　100年度他更一字第1號
原　　　告　雅新實業股份有限公司
法定代理人　劉志鵬律師
　　　　　　陳丁章律師
　　　　　　呂正樂會計師
被　　　告　Inventive.
法定代理人　FOK Hei Y.
　　　　　　Desmond C.
　　　　　　Willian R.
上列當事人間確認重整債權不存在事件，本院依職權裁定確定訴
訟費用額，經台灣高等法院發回，本院更為裁定如下：
  主  文
原告應向本院繳納之訴訟費用額確定為新臺幣肆拾伍萬柒仟零捌
拾元，及自本裁定送達翌日起至清償日止，按年息百分之五計
算之利息。
  理  由
一按經准予訴訟救助者，於終局判決確定或訴訟不經裁判而終結
  後，第一審受訴法院應依職權以裁定確定訴訟費用額，向應負
  擔訴訟費用之當事人徵收之，民事訴訟法第114 條第1 項前段
  定有明文。即訴訟救助僅係暫緩繳納或支付費用，並非免除其
  繳納或支付費用之義務，於該事件終結確定後，仍須向應負擔
  訴訟費用之當事人徵收。又依同法第91條第3 項規定，法院依
  聲請以裁定確定之訴訟費用額，應於裁定送達翌日起，加給按
  法定利率計算之利息，其立法理由旨在促使當事人早日自動償
  付其應賠償對造之訴訟費用，故在當事人無力支付訴訟費用時
  ，雖由國庫暫時墊付，然依法院前揭民事訴訟法第114 條第1
  項規定，依職權裁定確定訴訟費用額，同屬確定訴訟費用額之
  程序，亦應基於同一理由而類推適用同法第91條第3 項規定加
  計法定遲延利息（臺灣高等法院暨所屬法院94年度法律座談會
  民事類提案第34號參照）。次按原告撤回其訴者，訴訟費用由
  原告負擔。其於第一審言詞辯論終結前撤回者，得於撤回後3
  個月內聲請退還該審級所繳裁判費3 分之2 ，民事訴訟法第83
  條第1 項亦有明文。
二本件兩造間確認重整債權不存在事件，原告聲請訴訟救助，經
  本院於民國97年6 月26日以97年度救字第44號裁定准予訴訟救
  助，而暫免繳交訴訟費用。嗣因原告於99年8 月24日撤回起訴
  ，訴訟費用即應由原告負擔。
三經本院調卷審查後，查兩造間確認重整債權不存在事件，原告
  起訴時聲明請求確認被告對原告之美金530 萬8,455.98元之重
  整債權不存在，本院於97年6 月23日以97年度補字第271 號裁
  定核定其訴訟標的價額為新臺幣（下同）1 億6, 223萬7,032
  元〈計算式：0000000.98×30.562（原告起訴日即97年6 月12
  日臺灣銀行牌告美金現金賣出匯率）＝00000000 0，元以下四
  捨五入〉，應徵收第一審裁判費137 萬1,248 元。惟原告撤回
  起訴，依民事訴訟法第83條第1 項規定，原告可請求退還裁判
  費3 分之2 即91萬4,165 元（計算式：0000000×2/3＝914165
  ，元以下四捨五入），故原告尚應補繳之裁判費金額為45萬7,
  083 元（計算式：0000000 0000000＝457083），應由原告向
  本院繳納之，並依前開說明，適用民事訴訟法第91條第3 項規
  定，加給自裁定送達翌日起至清償日止，按法定利率即週年利
  率5%計算之利息。
四原告主張本件應與本院98年度他字第15號裁定相同，以民事訴
  訟法第77條之12規定，核定訴訟標的價額為165 萬元，徵收裁
  判費云云。惟查：
  1.本件係就本院98年度重訴字第291 號之訴訟標的為確認被告
    對原告美金530 萬8,455.98元之債權不存在，故訴訟標的自
    為被告所主張之債權美金530 萬8,455.98元，其債權金額為
    美金530 萬8,455.98元，該案之訴訟標的金額自為該債權金
    額美金530 萬8,455.98元，故應徵裁判費137 萬1,248 元。
  2.另件本院98年度他字第15號之訴訟費用徵收裁定，固以民事
    訴訟法第77條之12之規定，以不能核定訴訟標的價額為由，
    定本院97年度訴字第1579號確認重整債權性質事件之訴訟標
    的價額為165 萬元。然本院97年度訴字第1579號確認重整債
    權性質事件之訴訟標的係原告對訴外人第一國際法律事務所
    所申報之重整債權「確認」為無擔保重整債權，而非優先重
    整債權。故其訴訟標的價額係「被告對原告申報之重整債權
    ，因由優先重整債權改為無擔保重整債權，致原告重整完成
    後，可能因為受償而依公司法第311 條第1 項第1 款規定歸
    於消滅之請求權」，有本院97年度訴字第1579號判決及本院
    98 年 度他字第15號裁定附卷可參。
  3.依上所述，本件所核定之本院98年度重訴字第291 號之訴訟
    標的與98年度他字第15號裁定所核定之97年度訴字第1579號
    案件之訴訟標的性質不同，其核定價額所適用之法律規定自
    有不同，況本院前於本案訴訟程序中業就原告所主張之訴之
    聲明核定訴訟標的價額，亦因兩造均未提起抗告而告確定（
    即本院97年度補字第271 號）。故原告主張，本件亦應比照
    前開98年度他字第15號裁定，以民事訴訟法第77條之12核定
    訴訟標的價額為165 萬元云云，洵無足採。
五原告復主張，法院依據民事訴訟法第114 條第1 項規定向應負
  擔之一造為確定訴訟費額之裁定時，應受破產宣告之拘束云云
  。然民事訴訟法第114 條第1 項前段規定：「經准予訴訟救助
  者，於終局判決確定或訴訟不經裁判而終結後，第一審受訴法
  院應依職權以裁定確定訴訟費用額，向應負擔訴訟費用之當事
  人徵收之」。是經准予訴訟救助者之訴訟費用額之確定及徵收
  應由法院依法以裁定行之，此為民事訴訟法所規定之法定程序
  ，苟經訴訟救助後而未裁定確定訴訟費用額及應徵收者，則無
  法確定該案應徵收之裁判費為何，應由何人負擔繳納之義務。
  因此，第一審受訴法院自應依權職以裁定確定訴訟費用額及確
  定應徵收之對象，以免國庫受損。準此，本院依職權裁定本院
  98年度重訴字第291 號確認重整債權不存在訴訟之訴訟費用額
  及應徵收之對象，應為適法，且與破產法第98條、第99條規定
  並無違。本院裁定訴訟費用額及確定應徵收之人為原告後，原
  應依據破產法第65條第2 項規定對於已知之債權人應破產法第
  65條第1 項之公告事項（即申報債權期間及逾期失權等事項）
  ，以通知書送達之，且對於已知而未受通知之債權人，應不受
  原債權申報期間之限制，此時應將公告意旨以書面依法定送達
  方式通知該已知債權人於申報期間內申報債權，倘該債權人未
  依限申報，始不得就破產財團受清償（臺灣高等法院暨所屬法
  院96年法律座談會民執類提案第17號）。惟本院之99年10月19
  日99年度他字第27號裁定已於99年10月26日向破產管理人送達
  ，有本院之送達證書在卷可參。是自應認為已向破產管理人申
  報債權，原告破產管理人自應將本件裁判費債權列入債權清冊
  中，依破產程序清償之。故本件裁定亦無不依據破產程序行使
  債權之違誤。原告主張其已受破產宣告，本院不得依據民事訴
  訟法第114 條第1 項規定裁定確定訴訟費用額及確定應徵收之
  人，顯有誤會。
六爰裁定如主文。
中    華    民    國   100    年    10    月    27    日
                  民事第一庭  法  官  黃珮禎
以上正本證明與原本無異。
如對本裁定抗告，應於裁定送達後10日內向本院提出抗告狀，並
繳納抗告費新臺幣1,000 元。
中    華    民    國   100    年    10    月    28    日
                              書記官  陳韻如